【裁判字號】    98,台抗,792
【裁判日期】    981015
【裁判案由】    聲請假扣押
【裁判全文】
最高法院民事裁定              九十八年度台抗字第七九二號
再 抗告 人  翔馨建設股份有限公司
法定代理人  丙○○
訴訟代理人  柯清貴律師
上列再抗告人因與相對人甲○○、乙○○間聲請假扣押事件，對
於中華民國九十八年八月五日台灣高等法院更為裁定（九十八年
度抗更(一)字第四六號），提起再抗告，本院裁定如下：
    主  文
原裁定廢棄，應由台灣高等法院更為裁定。
    理  由
本件再抗告人以其對於相對人及第一審共同債務人許純美有新台
幣（下同）八千零八十萬元之合建契約保證金債權，頃聞許純美
遭其夫林宗一花費損失高達二億元，許純美又為相對人之母，唯
恐日後有不能強制執行或甚難執行之虞為由，聲請台灣台北地方
法院（下稱台北地院）以九十八年度裁全字第九五六號裁定，准
再抗告人於供擔保後，得對相對人（及許純美）之財產為假扣押
。相對人不服，對之提起抗告。原法院以：再抗告人於原法院聲
請假扣押，固據提出聲請狀、合建契約書等件為證，以釋明假扣
押之請求及原因。惟相對人與共同債務人許純美為不同權利義務
主體，而依再抗告人所提之證據及其主張，至多僅就許純美部分
已為之釋明，就相對人部分並未釋明有如何浪費資產，增加負擔
，或就其財產為不利益之處分，將成為無資力之狀態，或將移住
遠地、逃匿無蹤、隱匿財產，將致日後有不能強制執行或甚難執
行之虞之情事，僅言相對人甲○○仍須由許純美按月提供生活費
，相對人乙○○日前欲出國前往加拿大念書，故許純美若有浪費
財產之情，亦相對使甲○○之財產日漸減少，或乙○○將移往遠
方隨時有逃匿之可能，而未提出可使法院信其主張大概為真實之
證據，難認已就假扣押之原因盡釋明之責。因認抗告為有理由，
而將台北地院准為假扣押之裁定廢棄，改裁定駁回再抗告人該部
分之聲請。
按對於假扣押聲請之裁定抗告者，除認抗告不合法應予駁回或與
保全程序以保全強制執行之目的有違者外，抗告法院於裁定前，
為保障債權人及債務人之程序權，並使法院形成正確心證，防止
發生突襲，應就為債權人及債務人所忽略，且將作為裁判基礎之
事實、證據及法律適用各項，明確賦與雙方充分陳述意見之機會
，此觀民事訴訟法第五百二十八條第二項規定自明。是抗告法院
對原法院所為准許假扣押之裁定，如認債權人假扣押之原因未經
釋明，改裁定駁回其聲請者，尤當依上揭規定旨趣，賦與債權人
就「假扣押之原因已否釋明」或「有無補充或新釋明」等項有陳
述意見之機會，其踐行程序始得謂為合法。又抗告程序，依同法
第四百九十五條之一第一項準用第四百四十七條第一項但書規定
，非不得提出新事實及證據。本件台北地院就再抗告人之同一陳
述事實及舉證，已依民事訴訟法第五百二十六條第二項之規定，
裁定准其供擔保後得為假扣押。嗣相對人提起抗告，經原法院以
九十八年度抗字第五七五號裁定予以駁回；相對人對之提起再抗
告，固經本院以九十八年度台抗字第五一七號裁定將之廢棄，發
回原法院更為裁定，然再抗告人已於該案答辯狀中，補充陳述相
對人乙○○就其財產已可疑為減少或有脫產意圖之事實，並提出
土地及建物登記簿謄本等件以為釋明（見本院上開案號卷一二至
二九頁）。乃原法院不僅未賦與雙方當事人充分陳述意見之機會
，且就卷內已存在之資料未予審酌，率以再抗告人未能釋明假扣
押原因為由，駁回再抗告人此部分之聲請，顯有適用上開法規錯
誤之情形，並有所涉及之法律見解具有原則上之重要性。再抗告
意旨，執以指摘原裁定不當，求予廢棄，不能認為無理由。
據上論結，本件再抗告為有理由。依民事訴訟法第四百九十五條
之一第二項、第四百七十七條第一項、第四百七十八條第二項，
裁定如主文。
中    華    民    國  九十八  年    十    月   十五   日
                      最高法院民事第五庭
                          審判長法官  朱  建  男
                                法官  顏  南  全
                                法官  林  大  洋
                                法官  沈  方  維
                                法官  陳  碧  玉
      本件正本證明與原本無異
                                      書  記  官
中    華    民    國  九十八  年    十    月  二十八  日
                                                Ａ


司法院資訊處製作；財團法人民間司法改革基金會備份。
